【裁判字號】    99,抗,45
【裁判日期】    990518
【裁判案由】    拍賣抵押物
【裁判全文】
臺灣桃園地方法院民事裁定                99年度抗字第45號
抗  告  人  甲○○
相  對  人  乙○○
上列抗告人與相對人間拍賣抵押物事件，對於民國99年1 月26日
本院簡易庭司法事務官99年度司拍字第1853號民事裁定提起抗告
，本院裁定如下：
    主  文
抗告駁回。
抗告程序費用新台幣壹仟元由抗告人負擔。
    理  由
一、按抵押權人，於債權已屆清償期，而未受清償者，得聲請法
    院，拍賣抵押物，就其賣得價金而受清償，民法第873 條定
    有明文。次按抵押權人聲請拍賣抵押物之裁定，係屬非訟事
    件，祗須其抵押權已經依法登記，並依登記之清償期業已屆
    滿而未受清償時，法院即應為准許拍賣抵押物之裁定，如對
    於此項法律關係有爭執者，應由有爭執之人提起訴訟，以求
    解決，不得僅依抗告程序聲明其有爭執，並據為廢棄拍賣裁
    定之理由（最高法院58年台抗字第524 號、51年台抗字第26
    9 號判例意旨可資參照）。易言之，法院所為准駁拍賣抵押
    物之裁定，屬非訟事件裁定，無確定實體法上法律關係存否
    之性質，於債權及抵押權之存否，亦無既判力，為裁定之法
    院僅就抵押權人提出有關抵押權之文件為形式上之審查，無
    從審酌屬於實體上法律關係之事由，抗告法院亦僅得就拍賣
    抵押物事件為形式審查，不得審酌抗告人關於實體事項之抗
    辯。
二、抗告意旨略以：當初相對人乙○○拿出新台幣（下同）6,00
    0,000 元給第三人劉春生交給第三人李明秋，因李明秋與黃
    金水公司合作之關係，由黃金水以公司名義開出6,000,000
    元支票交給相對人陸續提領，現應終止擔保，為何還有欠錢
    未還之事？當公司有能力還錢時，相對人答應黃金水延期，
    最後公司財務發生狀況，相對人應承擔此一責任，為此提起
    抗告請求廢棄原裁定，並駁回相對人之聲請云云。
三、經查，本件相對人主張抗告人於民國89年4 月6 日以原裁定
    附表所示不動產設定本金最高限額3,000,000 元之抵押權且
    依法登記，向相對人借款3,000,000 元，因相對人對聲請人
    負債3,000,000 元已屆清償期而未為清償，相對人為此聲請
    本院准予拍賣抵押物等語，業據其提出土地及建物登記第2
    類謄本、他項權利證明書、抵押權設定契約書、本票各1 份
    （以上皆為影本）為證，準此，相對人對於抗告人之抵押權
    ，已依法登記，而受擔保之債權已屆清償期而未受清償，是
    原審據以准許相對人拍賣抵押物之聲請，並無不當。抗告意
    旨雖主張前開債務業已清償云云，惟拍賣抵押物裁定係採形
    式審查，相對人僅須其抵押權已依法登記，並依登記之清償
    期業已屆滿而未獲清償時，法院即應為許可拍賣之裁定，抗
    告人前開抗告意旨所陳即便屬實，亦不影響相對人拍賣抵押
    物之聲請形式要件業已具備之事實，是抗告人提起本件抗告
    ，請求廢棄原裁定，為無理由，應予駁回。
四、據上論結，本件抗告為無理由，依非訟事件法第46條、第21
    條第2 項、第24條第1 項，民事訴訟法第495 條之1第1項、
    第449 條第1 項、第78條，裁定如主文。
中    華    民    國    99    年    5     月    18    日
                民事第一庭審判長法  官  劉克聖
                                法  官  楊晴翔
                                法  官  卓立婷
以上正本證明與原本無異。
如不服本裁定，僅得於收受本裁定正本送達後10日內，以適用法
規顯有錯誤為理由，向本院提出再抗告狀（須附繕本乙份及繳納
再抗告裁判費新台幣1000元），經本院許可後始可再抗告。
中    華    民    國    99    年    5     月    18    日
                                書記官  王素玲

司法院資訊處製作；財團法人民間司法改革基金會備份。
